【裁判字號】    98,審訴,10
【裁判日期】    980604
【裁判案由】    違反毒品危害防制條例
【裁判全文】
臺灣臺東地方法院刑事判決              98年度審訴字第10號
公  訴  人  臺灣臺東地方法院檢察署檢察官
被      告  乙○○
                  （現另案於臺灣臺東監獄泰源分監執行中）
上列被告因施用毒品案件，經檢察官提起公訴（98年度毒偵字第
115號），本院依簡式審判程序審理判決如下：
    主    文
乙○○施用第二級毒品，累犯，處有期徒刑伍月；又施用第一級
毒品，累犯，處有期徒刑捌月。應執行有期徒刑壹年。
    犯罪事實
一、乙○○前於民國90年間因施用毒品案件，經臺灣桃園地方法
    院以90年度毒聲字第2339號裁定令入勒戒處所施以觀察、勒
    戒，因認有繼續施用毒品之傾向，復經同院以90年度毒聲字
    第3215號裁定令入戒治處所施以強制戒治，於91年1月16日
    停止戒治出所並交付保護管束，於91年7月26日保護管束期
    滿執行完畢，經臺灣桃園地方法院檢察署檢察官以91年度戒
    偵字第429為不起訴處分確定。又於上開強制戒治執行完畢
    後5年內之93年間，再因施用毒品案件，經同院以93年度簡
    字第398號判處有期徒刑6月確定，於93年12月15日易科罰金
    執行完畢。又於96年間因持有第一級毒品案件，經同院以96
    年度桃簡字第2660號判處有期徒刑3月確定，於97年2月1日
    易科罰金執行完畢。詎仍不知悔改，分別基於施用第二級毒
    品甲基安非他命、第一級毒品海洛因之犯意，於97年12月8
    日晚上9時許，在其綽號「阿昌」之友人位於桃園縣大溪鎮
    之住處內，以玻璃球（未扣案）燒烤吸食煙霧之方式，施用
    甲基安非他命1次；又於97年12月10日凌晨3時許，在其綽號
    「阿呆」之友人停放於桃園縣大溪鎮○○路○○道路上之不
    詳車號車輛內，以將海洛因置於注射針筒（未扣案）內，施
    打入體之方式，施用海洛因1次。嗣於97年12月10日下午5時
    34分，乙○○另案為警於桃園縣大溪鎮○○路9號前緝獲，
    經警在其同意下採尿送驗，檢驗結果呈鴉片類及甲基安非他
    命類陽性反應，而查悉上情。
二、案經桃園縣政府警察局大溪分局報告臺灣桃園地方法院檢察
    署呈請臺灣高等法院檢察署檢察長令轉臺灣臺東地方法院檢
    察署檢察官偵查起訴。
    理    由
一、據以論罪之證據名稱：
（一）被告乙○○於偵訊、本院準備程序及審理時之自白。
（二）桃園縣政府警察局大溪分局檢體監管紀錄表、臺灣檢驗科
      技股份有限公司濫用藥物檢驗報告各1份。
（三）臺灣臺東地方法院檢察署刑案資料查註紀錄表、臺灣高等
      法院被告前案紀錄表各1份。
（四）綜上各節相互佐證，被告自白核與事實相符，應堪採信，
      本件事證明確，被告犯行堪以認定，應予依法論科。
二、論罪量刑之理由：
（一）按經觀察、勒戒或強制戒治執行完畢釋放後，5年內再犯
      第10條之罪者，應由檢察官偵查起訴，毒品危害防制條例
      第20條第3項、第23條第2項分別定有明文。而參酌該條例
      第20條第3項立法理由：「觀察、勒戒或強制戒治後5年後
      再犯者，顯見前所實施之觀察、勒戒或強制戒治已足以遮
      斷其施用毒品之癮，為期自新及協助其斷除毒癮，對此5
      年後再犯者爰明定仍適用初犯之規定，先經觀察勒戒、強
      制戒治之程序」及第23條第2項之立法理由：「經觀察、
      勒戒或強制戒治後5年內再犯者，其再犯率甚高，原據以
      實施之觀察勒戒及強制戒治既已無法收其實效，爰施以刑
      事處遇」，足見5年後再犯者，應再適用觀察、勒戒程序
      ，係因前所實施之觀察、勒戒或強制戒治已足以遮斷其施
      用毒品之癮，致5年內未再犯，故再予其自新機會，重啟
      觀察、勒戒程序；如觀察、勒戒或強制戒治執行完畢釋放
      後5年內曾再犯施用毒品案件，且於再犯後5年內復有施用
      毒品犯行，則之前戒毒程序顯未能有效遮斷其施用毒品之
      癮，依前開立法意旨，自無再施以觀察、勒戒之必要，應
      由檢察官偵查起訴（最高法院95年第7次刑事庭會議決議
      參照）。被告乙○○前因施用毒品案件，於91年1月16日
      停止戒治出所並交付保護管束，於91年7月26日保護管束
      期滿執行完畢，已如前述，本次公訴人起訴被告施用毒品
      之犯行係於97年12月8日、97年12月10日，雖距離前述強
      制戒治執行完畢釋放日已逾5年，然被告於前述強制戒治
      執行完畢釋放日後之5年內，即曾因再犯施用毒品案件，
      經臺灣桃園地方法院以93年度簡字第398號判處罪刑確定
      ，揆諸前開說明，公訴人就被告本件施用毒品之犯行提起
      公訴，核無違誤，自應由本院依法判決。
（二）查甲基安非他命及海洛因分別係毒品危害防制條例第2條
      第2項第2款、第1款所列之第二級、第一級毒品。核被告
      乙○○所為，係犯毒品危害防制條例第10條第2項之施用
      第二級毒品罪及同條第1項之施用第一級毒品罪。被告於
      施用甲基安非他命、海洛因而持有各該毒品之低度行為，
      應分別為施用之高度行為所吸收，均不另論罪。被告所犯
      上開2罪，犯意各別，行為互殊，應分論併罰。查被告有
      如犯罪事實欄所載論罪科刑執行情形，有卷附臺灣高等法
      院被告前案紀錄表1份可按，其受有期徒刑執行完畢後5年
      以內再故意犯本案法定刑為有期徒刑之上開2罪，均為累
      犯，應依刑法第47條第1項規定各加重其刑。爰審酌被告
      前經觀察勒戒、強制戒治之機會，猶因施用第一級毒品再
      罹刑罰，又因施用海洛因、甲基安非他命再犯本罪，顯未
      衷心悛悔，漠視法令之禁制，恣意濫用藥品，惟兼衡酌其
      施用海洛因、甲基安非他命所生危害實以自戕健康為主，
      於他人尚無明顯重大危害，及犯後終能供認無隱，態度尚
      佳，兼衡其生活狀況、智識程度等一切情狀，分別量處如
      主文所示之刑，並定其應執行之刑。至於被告施用海洛因
      、甲基安非他命所使用之注射針筒、玻璃球，為其施用海
      洛因、甲基安非他命所用之物，但已經被告丟棄乙情，業
      據被告陳明在卷，且其非屬專供施用毒品之器具，亦未扣
      案，其沒收與否對於預防犯罪及公共利益或公共安全之維
      護，並無絕對影響，為免將來執行困難，爰不另為沒收之
      諭知，附此敘明。
三、應適用之法條：
    依刑事訴訟法第273條之1第1項、第299條第1項前段、第310
    條之2、第454條，毒品危害防制條例第10條第1項、第2項，
    刑法第11條前段、第47條第1項、第51條第5款，判決如主文
    。
本案經檢察官甲○○到庭執行職務
中    華    民    國    98    年    6     月    4     日
                   刑事第二庭   法  官  盧亨龍
以上正本證明與原本無異。
如不服本判決應於收受送達後10日內向本院提出上訴書狀，並應
敘述具體理由；其未敘述上訴理由者，應於上訴期間屆滿後20日
內向本院補提理由書（均須按他造當事人之人數附繕本）。「切
勿逕送上級法院」。告訴人或被害人對於本判決如有不服，請書
具不服之理由狀，請求檢察官上訴者，其上訴期間之計算係以檢
察官收受判決正本之日期為準。
                                書記官  石佳琪
中    華    民    國    98    年    6     月    5     日
附錄本案論罪科刑法條全文：
毒品危害防制條例第10條
施用第一級毒品者，處六月以上五年以下有期徒刑。
施用第二級毒品者，處三年以下有期徒刑。


司法院資訊處製作；財團法人民間司法改革基金會備份。
